臺灣嘉義地方法院民事判決　九十二年度簡上字第二七號
　　上　訴　人
　　即附帶被上訴人　丙○○
　　被上訴人
　　即附帶上訴人　　甲○○
　　　　　　　　　　乙○○
　　訴訟代理人　　　王金鶯
右當事人間請求給付租金事件，上訴人對於中華民國九十二年一月二十九日本院嘉義
簡易庭九十一年度嘉簡字第九四六號第一審判決提起上訴，被上訴人並為附帶上訴，
於民國九十三年九月二十二日言詞辯論終結，本院判決如左：
    主      文
原判決關於命上訴人給付超過新台幣玖萬參仟零肆拾捌元，及該部分假執行之宣告，
暨訴訟費用之裁判均廢棄。
右開廢棄部分，被上訴人在第一審之訴及其假執行之聲請均駁回。
其餘上訴駁回。
被上訴人即附帶上訴人之附帶上訴，暨假執行之聲請均駁回。
第一審關於命上訴人負擔訴訟費用部分及第二審訴訟費用（上訴、附帶上訴）由上訴
人負擔十分之七，餘由被上訴人負擔。
    事實及理由
一、被上訴人起訴主張：上訴人於民國九十年間向原告承租門牌號碼嘉義市○○路五
    十八號四層樓房屋一棟（下稱系爭房屋），租期自九十年七月一日起至九十一年
    六月三十日止，每月租金新台幣（下同）二萬二千元，並簽立租賃契約書為憑，
    該租賃契約書第六條約定：「乙方（指上訴人）於租期屆滿時，除經甲方（指被
    上訴人）同意繼續出租外，應即日將租賃房屋誠心按照原狀遷空交還甲方、、、
    如不及時遷讓交還房屋時，甲方每月得向乙方請求按照租金五倍之違約金至遷讓
    完了之日止、、、」；第十六條約定：「本件租屋之房屋稅，綜合所得稅等，若
    較出租前之稅額增加時，其增加部分，應由乙方負責補貼、、、」。詎上訴人自
    九十年七月起，每月僅給付二萬元之租金予被上訴人，九十年十月至十二月僅支
    付五萬元，九十一年二月溢付三千元，九十一年五月及六月未繳付租金，共積欠
    租金六萬九千元，又上訴人未於九十一年六月三十日租期屆滿時即搬離系爭房屋
    ，至同年九月三十日才搬離，依據兩造間之租約約定，同年七月至九月期間，上
    訴人應給付按照租金五倍計算之違約金，共三十三萬元，再者，系爭房屋之房屋
    稅較出租前增加九百九十六元，被上訴人之綜合所得稅較出租前增加八千二百零
    八元等情，爰依兩造間租賃契約之法律關係請求上訴人給付；並聲明（一）請求
    上訴人給付租金六萬九千元，違約金三十三萬元，增加之租稅九千二百零四元，
    共計四十萬零八千二百零四元；並附帶上訴聲明：（一）原判決不利於附帶上訴
    人部分廢棄；上訴人應給付被上訴人新台幣三十三萬七千一百零四元，並自附帶
    上訴狀達翌日起至清償日止，以年息百分之五計算之利息。
三、上訴人則以：被上訴人同意自九十年七月起將租金調降為每月二萬元，自九十一
    年五月起免付租金，並同意上訴人繼續居住至九十一年九月三十日，且其間上訴
    人在系爭房屋裝設新水塔，費用五千元，被上訴人亦同意抵付租金。因此，上訴
    人並無積欠被上訴人租金，亦無違約情事等語，資為抗辯，並答辯聲明：原判決
    廢棄；駁回被上訴人在第一審之訴；並駁回附帶上訴。
四、查兩造間於八十九年間，對於系爭房屋即有租賃關係存在，而兩造間所爭議之租
    期則是自九十年七月一日至九十一年六月三十日止，每月租金二萬二千元，並簽
    立租賃契約書為憑，該租賃契約書第六條約定：「乙方（指上訴人）於租期屆滿
    時，除經甲方（指被上訴人）同意繼續出租外，應即日將租賃房屋誠心按照原狀
    遷空交還甲方、、、如不及時遷讓交還房屋時，甲方每月得向乙方請求按照租金
    五倍之違約金至遷讓完了之日止、、、」；第十六條約定：「本件租屋之房屋稅
    ，綜合所得稅等，若較出租前之稅額增加時，其增加部分，應由乙方負責補貼、
    、、」。又上訴人自九十年七月起，每月給付二萬元之租金予被上訴人，九十年
    十月至十二月支付五萬元，九十一年二月支付二萬五千元，九十一年五月起未繳
    付租金，上訴人於同年九月三十日搬離系爭房屋等情，業據被上訴人提出租賃契
    約書及存摺影本為證，並為上訴人所不爭執，堪認是實。是以本件首應審究者
    兩造是否同意自九十年七月起租金調降為每月二萬元？自九十一年五月起至九
    十一年九月三十日止免付租金？
（一）上訴人抗辯被上訴人同意自九十年七月起租金調降為每月二萬元，然為被上訴
      人所否認，查證人即上訴人之妻曾黃麗玉曾於原審九十一年十二月十一日言詞
      辯論時結證稱：「（簽租賃契約時妳人是否在場？）有，都是我與王金鶯接洽
      的」「（租約是否寫每月租金２２０００？）對，但是九十年七月三十日嘉義
      大水，我打電話給王金鶯說漏水，我不租了，並跟她說我向妳租了這麼久，都
      沒有將房子修繕，房子所有的修繕費用都是我們在付的，隔一個星期後，王金
      鶯說租金七、八月份要減為二萬元，我們九十年七月前租金都繳２２０００元
      。」等語（見原審卷第九五頁），且全由證人曾黃麗玉代理被告處理本件租約
      事宜，亦為兩造所不爭執，是堪認兩造同意九十年七月及八月調降為每月二萬
      元乙情為真實。至於證人曾黃麗玉雖嗣又於原審九十二年一月十五月言詞辯論
      時改口證稱：自九十年七月開始收二萬元，七月之前二萬二千元等語，然因與
      其在原審最初證言並不相符，顯屬迴護上訴人之詞，尚難採信。
（二）上訴人抗辯被上訴人曾同意自九十一年五月起上訴人免付租金，並同意上訴人
      續住系爭房屋至九十一年九月三十日，並提出租賃契約書一份為證。惟被上訴
      人則陳稱：雙方未達成合意，租賃契約書並未成立生效等語。經查：本件兩造
      所提之有關九十一年五月間所訂立之租賃契約書，該兩份契約書上之第一頁及
      最後一頁均劃有斜線，且被上訴人所提之九十一年五月租賃契約書上承租人部
      分即上訴人尚未簽名蓋章，再者，該二份契約均原記載租賃期間自九十一年七
      月一日至九十二年六月三十日，又將九十二年八月三十日修改為九十一年八月
      三十日，及該二份契約書最一頁均補載：一民國九十一年九月三十日止不收租
      金。二民國九十一年十月一日起每月付出租金二萬元，每月初十以前繳納」等
      情，有該二份租賃契約書附卷可稽。是從該二份租賃契約書之形式觀之，既劃
      有斜線，被上訴人所持有者，亦未經上訴人簽名蓋章，衡諸常情堪認兩造就此
      租約並未達成合意。雖上訴人陳稱被上訴人同意其續住至九十一年九月三十日
      ，且證人曾黃麗玉亦附和其詞，然查，上訴人亦自承在兩造同意續租亦即上述
      租約成立之情形下，始有其上所載之條款之適用，且上訴人於原審九十一年九
      月六日辯論時始陳稱其要於九十一年九月三十日搬離，再者，被上訴人甲○○
      於九十一年六月十七日發函催告上訴人於九十一年八月三日前遷離系爭房屋，
      並載明拒絕上訴人免費居住六個月之要求，有該存證信函在卷可佐，則衡情被
      上訴人若有同意上訴人續住至九十一年九月三十日，當不致發函催告上訴人遷
      離，參酌租賃房屋無非係欲取得租金收入，依常理，除非另有協議，應無使房
      屋讓承租人免費使用之理才是。換言之，本件被上訴人並未同意上訴人免費居
      住系爭房屋至九十一年九月三十日之意思才是。
（三）按債權人向債務人表示免除其債務之意思者，債之關係消滅。民法第三百四十
      三條定有明文。又債務免除係債權人向債務人免除其債務之單獨行為，於其免
      除之意思表示達到債務人時，即生免除效力，無待於債務人之承諾或另與債務
      人為免除之協議（契約）。經查：本件被上訴人所提上開存證信函明確記載被
      上訴人甲○○願意免除上訴人一個半月之租金債務，讓上訴人得以找尋另一房
      屋，上訴人若未在農曆九十一年六月二十五日即九十一年八月三日前遷離，將
      提起訴訟等情，亦有該存證信函可憑，且被上訴人乙○○現居國外，自有授權
      被上訴人甲○○處理關於本件租約事宜，被上訴人雖陳稱僅在上訴人有在九十
      一年八月三日前遷離，始有該項「優惠」，嗣又改口稱繼續承租才有此項「優
      惠」，前後陳述不一，已難盡信，且該存證信函既未如此記載，復為上訴人所
      否認，尚難採信。則被上訴人應有同意上訴人續住系爭房屋至農曆九十一年六
      月二十五日即民國九十一年八月三日，並同意免除上訴人九十一年六月十八日
      至同年八月三日一個半月之租金債務等情，堪以認定。
（四）按約定之違約金額過高者，法院得減至相當之數額，民法第二百五十二條定有
      明文。次按約定之違約金過高者，法院得減至相當之數額，民法第二百五十二
      條定有明文。至於是否相當，即須依一般客觀事實，社會經濟狀況及當事人所
      受損害情形，以為斟酌之標準。經查：本件被上訴人同意被上訴人續住系爭房
      屋至九十一年八月三日，惟被上訴人遲至同年九月三十日始遷離系爭房屋，自
      九十一年八月四日至同年九月三十日期間，被上訴人即屬違約，而本件租約僅
      延長或更新期限，兩造既未特別約定，其餘租賃條件仍同於原本件租約。而兩
      造間租約第六條約定：「乙方（指上訴人）於租期屆滿時，除經甲方（指被上
      訴人）同意繼續出租外，應即日將租賃房屋誠心按照原狀遷空交還甲方、、、
      如不及時遷讓交還房屋時，甲方每月得向乙方請求按照租金五倍之違約金至遷
      讓完了之日紙、、、」，則上訴人未於租期屆滿時遷空交還系爭房屋，即須支
      付違約金，核其性質應屬懲罰性違約金。本件被上訴人主張上訴人違約未搬離
      ，請求至九十一年九月三十日止按租金五倍即每月十一萬元計算之違約金，顯
      屬過高，本院審酌目前不動產景氣尚未完全復甦，兩造歷年來之租金約定及雙
      方之資力，認應核減為每月二萬五千元，才屬合理。
（五）又依兩造間之租賃契約約定系爭租屋之房屋稅，綜合所得稅若有增加時，其增
      加部分，應由承租人負責補貼。惟查本件系爭房屋之房屋稅係逐年下降，八十
      六年為八千一百九十八元，八十九年為七千二百九十二元，九十年為七千二百
      元，九十一年為六千四百四十一元等情，此有房屋稅繳款書影本六份為證，信
      屬真實，是被上訴人請求增加之房屋稅九百九十六元，自無理由。又被上訴人
      主張綜合所得稅因本件租賃契約增加八千二百零八元，並提出九十年度綜合所
      得稅結算申報書及自動補繳稅額繳款書影本為證，惟查，被上訴人固有申報系
      爭房屋租賃所得，然而被上訴人並無法證明自己所補繳之稅額即係因出租系爭
      房屋所造成之結果，參酌依全年租金之總額，尚難獲得需要增加稅額之結果，
      故被上訴人請求增加之綜合所得稅部分，亦自無理由。
（六）至於上訴人陳稱其為被上訴人在系爭房屋換裝新水塔，共花費五千元，被上訴
      人同意抵扣租金乙情，為被上訴人所是認，應屬真實，自應予扣除。
（七）總結：上訴人積欠之租金為九十年九月至九十一年四月共八個月，每月少付二
      千，再扣除被上訴人同意之裝設水塔費用五千元，共計一萬一千元，九十一年
      五月未付二萬二千元，九十一年六月一日至十七日未付一萬二千四百六十七元
      （22000×17÷30＝12467，元以下四捨五入），總計四萬五千四百六十七元；
      違約金部分，九十一年八月四日至三十一日為二萬二千五百八十一元（25000
      ×28÷31＝22581，元以下四捨五入），加九十一年九月份二萬五千元，共計
      四萬七千五百八十一元，以上總計為九萬三千零四十八元，是被上訴人請求被
      上訴人給付在上開金額範圍內，為有理由，應予准許。逾此範圍之請求，為無
      理由，應予駁回。
五、綜上所述，被上訴人請求上訴人給付九萬三千零四十八元部分（計算式：11000+
    22000+12467+22581+25000=93048），為有理由，應予准許，逾此範圍之請求，
    為無理由，應予駁回。原審就超過上開應准許部分之判決，為上訴人敗訴之判決
    ，並為假執行之宣告，尚有未洽，上訴人就此部分上訴意旨指摘原判決不當，求
    予廢棄改判，為有理由，爰由本院就此部分予以廢棄改判如主文第二項所示。至
    於上開應准許部分，原審判決上訴人給付，並為假執行之宣告，核無違誤，上訴
    人就此部分上訴意旨求予廢棄改判，為無理由，應予駁回其上訴。另原審為附帶
    上訴人敗訴部分並駁回其該部分假執行之聲請，並無違誤，附帶上訴人就此部分
    所為之附帶上訴指摘原判決此部分不當，求予廢棄，無理由，應予駁回。
六、本件事證已臻明確，兩造其餘攻擊防禦方法之陳述，經審酌後均與判決結果無影
    響，爰不一一論述，併此敘明。
七、據上論結，本件上訴為一部有理由，一部無理由，附帶上訴為無理由，依民事訴
    訟法第四百三十六條之一第三項、第四百五十條、第四百四十九條第一項、第七
    十九條但書，判決如主文。
中　　　華　　　民　　　國　　九十三　　年　　　十　　　月　　 十三　　 日
~B臺灣嘉義地方法院民事第二庭
~B　　審判長法官　甘大空
~B　　法　　　官　張育彰
~B　　法　　　官　蕭道隆
右為正本係照原本作成。
本判決不得上訴。
中　　　華　　　民　　　國　　九十三　　年　　　十　　　月　　 十三　　 日
~B　　書　記　官　沈育坤
